---
title: "Seminário 2 sobre Geoestatística"
author: "Arthur Sandi Bauermann, Gabriel Pozza Estivalete, Luiza Dalmolin Beneduzi, Nicolas Hess, Raíssa Magnan Scorsatto "
date: "2025-01-01"
output: tint::tintHtml
---

```{r setup, include=FALSE}
knitr::opts_chunk$set(
	echo = FALSE,
	message = FALSE,
	warning = FALSE,
	fig.align = "center" 
)
```

Banco "ca20", do pacote geoR, contendo a quantidade de cálcio em amostras de solo da fazenda Angra no Rio de Janeiro, em uma área de estudo dividida em 3 sub-áreas. A elevação dos locais também é registrada. Criado pela Dra. Maria Cristina Neves de Oliveira, para a tese de doutorado em Agronomia, Área de concentração: Estatística e Experimentação Agrônomica.

```{r echo=TRUE, message=FALSE, warning=FALSE}
library(ggplot2)
library(geoR)
data(ca20)
dat <- data.frame(x = ca20$coords[,1], 
                  y = ca20$coords[,2], 
                  calcium = ca20$data, 
                  elevation = ca20$covariate[,1], 
                  region = factor(ca20$covariate[,2]))
altitude = ca20$covariate[,1]
region = factor(ca20$covariate[,2])
borders <- ca20[4:7]
head(dat)
```

# Gráficos descritivos dos dados

```{r}
summary(ca20)
```

```{r}
ggplot(dat, aes(x = x, y = y, color = calcium)) +
  geom_point(size = 3) +
  scale_color_gradient(low = "blue", high = "red") +
  labs(title = "Mapa das Coordenadas com Valores de Cálcio",
       x = "Coordenada X", 
       y = "Coordenada Y",
       color = "Cálcio") +
  theme_minimal()

ggplot(dat, aes(x = x, y = y, color = calcium)) +
  geom_point(size = 3) +
  scale_color_gradient(low = "blue", high = "red") +
  labs(title = "Mapa das Coordenadas com Valores de Cálcio por Região",
       x = "Coordenada X", 
       y = "Coordenada Y",
       color = "Cálcio") +
  facet_wrap(~region) +
  theme_minimal()

ggplot(dat, aes(x = calcium)) +
  geom_histogram(binwidth = 5, fill = "skyblue", color = "black") +
  labs(title = "Histograma de Cálcio", 
       x = "Cálcio", 
       y = "Frequência") +
  theme_minimal()


ggplot(dat, aes(x = calcium, fill = region)) +
  geom_histogram(binwidth = 3, position = "dodge", color = "black") +
  labs(title = "Histograma de Cálcio por Região", 
       x = "Cálcio", 
       y = "Frequência", 
       fill = "Região") +
  theme_minimal()

ggplot(dat, aes(x = elevation, y = calcium, color = region)) +
  geom_point(size = 3, alpha = 0.7) +
  geom_smooth(method = "lm", se = FALSE, linetype = "dashed") +
  labs(title = "Relação entre Elevação e Cálcio", 
       x = "Elevação", 
       y = "Cálcio",
       color = "Região") +
  theme_minimal()
```

# Variogramas

```{r echo=FALSE, message=FALSE, warning=FALSE}
cloud1 <- variog(ca20, option = "cloud", max.dist=600,trend=~altitude+region)
bin1 <- variog(ca20, uvec=seq(0,600,l=20),  trend=~altitude+region)
plot(cloud1)
plot(bin1)
```


# Estimar os parâmetros através do método de máxima verossimilhança

```{r echo=TRUE, message=FALSE, warning=FALSE}
ca20.ml_trend <- likfit(ca20, trend=~altitude+area, ini=c(100,30))
summary(ca20.ml_trend)
plot(proflik(ca20.ml_trend, geodata=ca20, sill.val=seq(50, 180, l=11),
             range.val=seq(30, 300, l=11), nugget.val=seq(0, 42, l=11)))
```

# Variogramas com o modelo utilizando os parâmetros estimados

```{r}
plot(bin1)

lines.variomodel(cov.model = "exp", cov.pars = c(104.4, 73), nugget = 0, max.dist = 600,  lwd = 3)
smooth <- variog(ca20, option = "smooth", max.dist = 600, n.points = 100, kernel = "normal", band = 50, trend = ~altitude+region)
lines(smooth, type ="l", lty = 2)
legend(350, 50, c("empirical", "exponential model", "smoothed"), lty = c(1,1,2), lwd = c(1,3,1))
```


# Analisando os variogramas direcionais

```{r}
vario.4 <- variog4(ca20, max.dist = 600, trend = ~altitude+region)
plot(vario.4, lwd=2)
```
Variogramas com envelopes de Monte Carlo. O gráfico da esquerda faz envelopes baseados em permutações dos dados, isto é, nao faz suposições de correlação espacial. O segundo gráfico é baseado em simulações dado um conjunto de parâmetros do modelo, no nosso caso, o modelo de máxima verossimilhança. Este envelope mostra a variabilidade do variograma empírico

```{r}
env.mc <- variog.mc.env(ca20, obj.var=bin1)
env.model <- variog.model.env(ca20, obj.var=bin1, model=ca20.ml_trend)

par(mfrow=c(1,2))
plot(bin1, envelope=env.mc)
plot(bin1, envelope=env.model)

```


# Krigagem
```{r message=FALSE, warning=FALSE}
pred.grid <-  expand.grid(seq(4500,6000, l=100), seq(4500,6000, l=100))
kc <- krige.conv(ca20, loc = pred.grid, krige = krige.control(obj.m = ca20.ml_trend))
image(kc, loc = pred.grid, col=gray(seq(1,0.1,l=30)), xlab="Coord X", ylab="Coord Y")
```
